【裁判字號】    97,易,491
【裁判日期】    970729
【裁判案由】    詐欺
【裁判全文】
臺灣士林地方法院刑事判決               97年度易字第491號
公  訴  人  臺灣士林地方法院檢察署檢察官
被      告  丁○○
上列被告因詐欺案件，經檢察官提起公訴（96年度偵緝字第754號）
，被告於本院準備程序中就被訴之事實為有罪之陳述，經合議庭
評議後，裁定由受命法官獨任進行簡式審判程序，本院判決如下
：
    主  文
丁○○共同連續意圖為自己不法之所有，以詐術使人將本人之物
交付，處有期徒刑壹年肆月；減為有期徒刑捌月。
    事  實
一、丁○○與吉順實業有限公司（下稱「吉順公司」）之老板鄭
    德義（住三重，50餘歲人）基於概括之犯意，共同意圖為自
    己不法所有之犯意聯絡，由丁○○假冒「廖汗洲」名義，於
    民國89年8 月8 日、15日、21日及22日，先後向冠協企業有
    限公司（下稱「冠協公司」）訂購茶品飲料，總計新臺幣（
    下同）31萬3,000 元，自同年8 月11日起至89年8 月26日止
    ，先後向乙○○訂購類似魚子醬之魚蛋，總計價值約29609
    元（公訴人誤載為20萬7,264 元），復自89年8 月間起至89
    年9 月間止，先後向陵陽網路企業股份有限公司（下稱「陵
    陽公司」）訂購肉品、飲料、蔬菜等商品，總計54萬2,177
    元，又自89年8 月12日起至同年9 月4 日止，陸續向欣伯國
    際有限公司（下稱欣伯公司）訂購牛肉、蔬菜、薯條等食品
    ，總計122 萬9,650 元，經冠協公司、陵陽公司、乙○○、
    欣伯公司於89年9 月間派員將丁○○訂購之商品送往其指定
    之處所即臺北市○○區○○街259 巷6 號後，丁○○、鄭德
    義隨即將上述食品轉售其他餐廳，而迄今仍未付上開各公司
    任何款項，嗣冠協公司、陵陽公司、乙○○、欣伯公司派員
    至上址尋覓，發現上述食品已經搬走，丁○○、鄭德義已逃
    匿無蹤，始知受騙。
二、案經冠協公司、陵陽公司、欣伯公司告訴及乙○○訴由臺北
    市政府警察局北投分局報請臺灣士林地方法院檢察署檢察官
    偵查起訴。
     理  由
一、本件被告丁○○所犯非死刑、無期徒刑或最輕本刑有期徒刑
    3 年以上之罪，亦非高等法院管轄第一審案件，且於準備程
    序進行中，被告先就被訴事實為有罪之陳述，經告知被告簡
    式審判程序之旨，並聽取檢察官、被告之意見後，本院裁定
    進行簡式審判程序，是本件之證據調查，依刑事訴訟法第
    273 條之2 規定，不受同法第159 條第1 項、第161 條之2
    、第161 條之3 、第163 條之1 及第164 條至第170 條規定
    之限制，合先敘明。
二、訊據被告丁○○對上揭事實坦承不諱，核與證人廖漢洲、蘇
    博厚、廖彥傑、甲○○、丙○○、乙○○、潘政輝之證述情
    節相符，復有冠協公司出貨單、送貨單、合約書、存證信函
    ，欣伯公司送貨單、客戶資料，吉順公司登記基本資料可佐
    ，本件事證明確，其犯行洵堪認定，應依法論科。
三、查被告行為後，刑法部分條文業經修正公布，並均於95 年7
    月1 日施行。修正後刑法第2 條第1 項規定：「行為後法律
    有變更者，適用行為時之法律。但行為後之法律有利於行為
    人者，適用最有利於行為人之法律。」，此係規範行為後法
    律變更所生新舊法律比較適用之準據法，於修正刑法施行後
    ，應適用修正後刑法第2 條第1 項規定之「從舊從輕」之原
    則為比較。
(一)、刑法第28條原規定：「二人以上共同『實施』犯罪之行為者
    ，皆為正犯。」新法修正為：「二人以上共同『實行』犯罪
    之行為者，皆為正犯。」將舊法之「實施」修正為「實行」
    。原「實施」之概念，包含陰謀、預備、著手及實行等階段
    之行為，修正後僅共同實行犯罪行為始成立共同正犯。是新
    法共同正犯之範圍已有限縮，排除陰謀犯、預備犯之共同正
    犯。新舊法就共同正犯之範圍既因此而有變動，自屬犯罪後
    法律有變更，而非僅屬純文字修正，應有新舊法比較適用之
    問題（最高法院96年度台上字第1323號判決、臺灣高等法院
    暨所屬法院96年法律座談會研討結果參照），然本件被告丁
    ○○所為均係犯罪行為之實行，比較修正前後之規定，修正
    前刑法第28條規定對於被告並無較為不利，即應適用修正前
    之規定。
(二)、又修正後刑法刪除第56條連續犯之規定，此刪除雖非犯罪構
    成要件之變更，但顯已影響行為人刑罰之法律效果，自屬法
    律有變更。本件被告丁○○數起詐欺取財犯行，依修正前即
    行為時之規定，應依第56條連續犯之規定論以一罪；依修正
    後之刑法既已刪除連續犯之規定，則所犯上述各罪應依數罪
    併罰之規定分論併罰。依新法第2 條第1 項規定，比較新、
    舊法結果，仍應適用較有利於被告之行為時法律即舊法論以
    連續犯（最高法院95年第8 次刑事庭會議決議參照）。
(三)、有關33條第5 款規定：「罰金：一元（銀元）以上。」，就
    修正前刑法第339 第1 項之罪有關或科或併科罰金1000元部
    分之規定，依罰金罰鍰提高標準條例規定，就72年6 月26日
    前修正之刑法部分條文罰金數額提高10倍，其後修正者則不
    提高倍數。而刑法第33條第5 款自72年6 月26日迄94年2 月
    2 日修正公布（95年7 月1 日施行），期間並未修正，再依
    現行法規所定貨幣單位折算新臺幣條例規定，以銀元1 元折
    算新臺幣3 元，則修正前最低罰金數額即為新台幣30元。修
    正後刑法第33條第5 款規定：「罰金：新臺幣1 千元以上，
    以百元計算之。」修正後最低罰金刑即為1 千元，自應以修
    正前之規定有利於被告。
(四)、綜合上述各條文修正前、後之比較，揆諸前揭最高法院決議
    及修正後刑法第二條第一項前段、後段規定之「從舊、從輕
    」原則，自應適用被告行為時之法律，即修正前刑法之相關
    規定予以論處。
四、核被告丁○○所為，係犯刑法第339 條第1 項之詐欺罪。其
    與鄭德義就本件之犯行，有犯意之聯絡與行為之分擔，為共
    同正犯。其所為數行為，時間緊接，所犯罪名相同，顯係出
    於概括之犯意為之，為連續犯，爰依刑法第56條之規定以一
    罪論，並加重其刑。爰審酌被告曾於88年5 月間假冒蔡根壯
    之名義向業者購物不付款而犯有詐欺、偽造文書等罪，經台
    灣台中地方法院於89年7 月10日以89年度訴字第1266號判處
    有期徒刑5 月，被告不服上訴於台灣高等法院台中分院，亦
    經該院於89年9 月19日以89年度上訴字第1496號駁回上訴，
    有台灣高等法院被告前案紀錄表及上開台中分院之判決書附
    卷（90年度偵字第1363號第98頁）可考，素行不佳，其於本
    案之犯行係在89年8 、9 月間亦正是被告在前案件經第一審
    判處有期徒刑5 月後，上訴台灣高等法院台中分院這段期間
    再伺機犯手法雷同之本案，亦見其無悛悔之意，本案犯罪之
    動機、目的，對多家被害商家造成之損害，且金額亦高達2
    百餘萬元，為數頗巨，迄今（已近8 年之期間）仍未能與被
    害人達成民事和解，所生對被害人之損害，惟犯後態度尚能
    坦承犯行等一切情狀，量處如主文所示之刑。
五、被告之犯行雖在96年4 月24日之前，然被告經臺灣士林地方
    法院檢察署於90年6 月26日發佈通緝，於96年6 月7 日被警
    方緝獲，有卷附通緝書及被告之警詢筆錄、台北縣政府警察
    局三重分局解送人犯報告書可稽，則被告雖非自動歸案，惟
    被告係在中華民國96年罪犯減刑條例96年7 月16日施行前即
    被逮捕到案，仍得依該條例第2 條第1 項第3 款之規定（參
    見臺灣高等法院暨所屬法院96年法律座談會第39號提案），
    減其宣告刑2 分之1，爰減為如主文所示之刑。
據上論斷，應依刑事訴訟法第273 條之1 第1 項、第299 條第1
項前段，刑法第2 條第1 項前段、修正前刑法第28條、第56條、
刑法第339 條第1 項，中華民國96年罪犯減刑條例第2 條第1 項
第3 款、第7 條，刑法施行法第1 之1 條第1 項、第2 項前段，
判決如主文。
本案經檢察官洪三峰到庭執行職務。
中    華    民    國    97    年    7     月    29    日
                  刑事第七庭法  官  林秀鳳
以上正本證明與原本無異。
如不服本判決，應於判決送達後10日內向本院提出上訴狀，上訴
狀並應敘明上訴理由。
                            書記官  陳佳伶
中    華    民    國    97    年    7     月    29    日
 中華民國刑法第339條第1項
 意圖為自己或第三人不法之所有，以詐術使人將本人或第三人之
 物交付者，處5年以下有期徒刑、拘役或科或併科1千元以下罰金


司法院資訊處製作；財團法人民間司法改革基金會備份。
